# 同一控制下企业合并冲减资本公积，子公司是出售后冲减色资本公积如何处理

提问人：haifanz 时间：2018-08-13 11:59:39
同一控制下企业合并，购买价高于账面价值的部分，冲减了资本公积。 该子公司出售后，冲减的资本公积该如何处理？举个例子： s公司净资产 500 万，公允价 1000 万。P公司花 1000 万购买了该公司股权。p和s原股东为同一家公司A。 为统一控制下企业合并。 P公司以s公司账面价值入账 借：长期股权投资 500 资本公积 500 贷：货币资金 1000 2年后，假设s公司共实现净利润 0 ，也没其他净资产变动事项。p公司转让了s公司股权，价格依然是 1000 万元。
那么：p公司投资收益是按 0 计算，卖价-买价=0（投资时减少的资本公积要增加回来？）
还是按 500 万计算。卖价-长期股权投资账面价值=500（投资时减少的资本公积不变？） 请问以上哪种方法对？

回答人：chenyiwei
同一控制下合并的合并日冲减权益的资本公积是由权益性/交易形成的。后续处置该子公司股权时不能转入损益，将一直保留在资本公积中。

提问人：haifanz 时间：2018-08-14 16:51:57
谢谢！就这个问题继续提问： 如果母公司收购子公司的少数股东股权，有溢价。 这时候，已经不是同一控制下企业合并了。因此母公司是按成本计价。举例：p是s的母公司，持有60%股权。现在收购子公司少数股东的10%股权，对应的净资产 90 万元，但花了 100万元。 母公司 借：长期股权投资 100 贷：货币资金 100 。 在合并阶段，除了正常权益抵消之外，会有一笔抵消 借：资本公积 10 贷：长期股权投资 10 现在p公司整个出售了s公司股权。长期股权投资将不复存在。 那么冲减的 10 万元资本公积该如何处理？是否需要转到投资收益？ 如果不转，合并抵消时和谁抵消？

回答人：chenyiwei
合并报表层面将继续保留在资本公积中。编制抵销分录时，当年是与投资收益抵销，以后年度与年初未分配利润抵销。

提问人：跨度防护 时间：2018-08-14 20:53:18
差额 500 万计入单体投资收益，合并时再抵消？

回答人：chenyiwei
是。

提问人：kuangdachenxin 时间：2019-03-26 23:29:10
追问：非关联方对该子公司单方增资导致丧失控制权情况与处置一样吗？

回答人：chenyiwei
合并报表层面的处理与直接处置相同；个别报表层面按《企业会计准则解释第 7 号》第一条处理。

提问人：一云 时间：2019-04-15 18:33:19
请问陈老师：如果A公司只有一家子公司，是同一控制合并进来的子公司，当初合并时A公司单体报表产生了贷方资本公积 100 万，合并报表没有资本公积。假设，第二年A又将该子公司出售给非关联方了。请问第二年合并股东权益变动表数字应该跟母公司单体净资产数字一样吧？ 但是合并层面怎么会多出来一个资本公积？

回答人：chenyiwei
不一样，各自在原先的基础上延续。单体报表中的该项同一控制下合并形成的资本公积应延续。

提问人：一云 时间：2019-04-17 14:42:23
但是第 2 年没有其他子公司了，是单体公司了，合并权益表期末数应该跟母公司期末净资产数是一样的啊。

回答人：chenyiwei
很可能会有差异，不会完全一样。